臺灣新北地方法院刑事判決
111年度交易字第167號
公  訴  人  臺灣新北地方檢察署檢察官
被      告  陳賢忠



上列被告因過失傷害案件，經檢察官提起公訴（110年度偵字第4
7701號），本院判決如下：
    主  文
陳賢忠犯過失傷害罪，處有期徒刑叁月，如易科罰金，以新臺幣
壹仟元折算壹日。
    事  實
一、陳賢忠於民國110年2月28日18時20分，騎乘車牌號碼000-00
    0號普通重型機車，沿新北市三峽區臺七乙公路往插角方向
    行駛，行經4.2公里交岔路口欲左轉湊合橋（起訴書誤載為
    「湊和橋」）時，本應注意行經無號誌之交岔路口，轉彎車
    應暫停讓直行車先行，又依當時天候晴、夜間有照明、路面
    鋪裝柏油、乾燥、無缺陷、無障礙物、視距良好等無不能注
    意情形，竟疏未注意及此，貿然往湊合橋方向左轉，不慎撞
    擊對向直行至該路口由蕭智中騎乘之自行車，因此人車倒地
    ，蕭智中並受有下顎骨複雜開放性骨折、左側下顎髁頭骨折
    、創傷後骨缺損、左手肘、左膝、左小腿擦傷、右小腿撕裂
    傷3CM等傷害。
二、案經蕭智中告訴臺灣新北地方檢察署檢察官偵查起訴。
    理  由
壹、程序部分：
    被告陳賢忠對於以下被告以外之人於審判外之陳述，於審理
    都同意有證據能力（本院卷第35頁），也沒有在言詞辯論終
    結以前再爭執或聲明異議，經過本院審查這些證據作成的情
    況，並沒有違法取證或其他瑕疵，認為都適合作為本案認定
    事實的依據，根據刑事訴訟法第159條之5規定，應該都有證
    據能力。至於認定事實引用的非供述證據，也都沒有證據證
    明是由公務員違背法定程序取得，按照刑事訴訟法第158條
    之4規定的反面解釋，應該也都有證據能力。
貳、認定犯罪事實依據的證據與理由：
一、被告已經於審理對於以上犯罪事實坦承不諱（本院卷第36頁
    頁），與告訴人蕭智中於警詢、偵查證述大致相符（他卷第
    49頁；偵卷第9頁至第10頁），並有道路交通事故現場圖、
    道路交通事故調查報告表(一)、(二)、現場照片、診斷證明
    書各1份在卷可佐（他卷第5頁至第7頁、第45頁至第47頁、
    第50頁至第54頁），足以認為被告具任意性的自白與事實符
    合，應屬可信。因此，本案事證明確，被告犯行可以明確認
    定，應該依法進行論罪科刑。
二、告訴人並無過失：
（一）新北市政府車輛行車事故鑑定固然認為告訴人騎乘自行車
      ，未注意車前狀況，為肇事次因，有意見書1份在卷可證
      （他卷第23頁至第24頁），被告於警詢又辯稱：因為告訴
      人沒有開燈，所以來不及閃避等語（他卷第48頁）。
（二）然而：
　　1.告訴人未違反「未注意車前狀況」的注意義務：
　　⑴行經無號誌之交岔路口，轉彎車應暫停讓直行車先行，道
      路交通安全規則第102條第1項第2款有明文規定，被告欲
      轉彎時，本應禮讓對向直行車，全體用路人也是在這樣的
      規則底下，使用道路。由於告訴人於警詢、偵查證稱：被
      告打方向燈，未停等我直行後，直接左轉湊合橋，導致我
      無法反應碰撞等語（他卷第49頁），可以知道告訴人看到
      被告打方向燈以後，應該是認為被告必須禮讓直行的自己
      ，才選擇繼續直行，屬於告訴人對於交通規則的「容許信
      賴」。
　　⑵告訴人沒有任何恍神、打瞌睡的情況，也知道被告從對向
      而來，並打方向燈準備左轉，對於前方路況有一定程度的
      掌握及瞭解，毫無證據顯示告訴人存在未注意車前狀況的
      情形。
　　⑶更何況，如果認為告訴人因為注意到被告準備左轉的車前
      狀況，而必須將車輛煞停，讓轉彎的被告通過，那麼「轉
      彎車應暫停讓直行車先行」的規定將形同具文。因此，即
      便告訴人在距離約20公尺的地方，發現被告的車輛準備左
      轉，並未做任何車輛煞停的動作（他卷第49頁），也不能
      認為告訴人違反注意車前狀況的注意義務，行車事故鑑定
      結果難以採信，也不拘束法院。
　　2.自行車燈光及反光裝置部分：
　　⑴慢車應保持燈光及反光裝置之良好與完整，在夜間行駛並
      應開啟燈光，道路交通安全規則第119條第1項、第128條
      有明文規定。
　　⑵又依據現場照片所示，告訴人的自行車「後方」確實裝設
      了燈光設備，而且燈具已經開啟，又告訴人的安全帽為白
      色，並非不顯眼（他卷第60頁），足以認為告訴人並未違
      反保持安全裝置良好、完整的注意義務。
　　⑶縱然認為告訴人的自行車「前方」應該裝設燈光設備，但
      是現場路口恰好有一座非常明亮的路燈（他卷第60頁），
      被告的普通重型機車也有充足的照明設備（他卷第52頁）
      ，甚至被告於警詢供稱：視線清楚等語（他卷第48頁），
      足以證明被告確實能夠及時、清楚發現告訴人騎乘自行車
      而來，本案車禍事故發生的關鍵還是被告未禮讓直行車，
      與告訴人的自行車「前方」是否裝設燈光設備無關，故被
      告辯解無從採信。
叁、論罪科刑：
一、被告行為所構成的犯罪是刑法第284條前段過失傷害罪。又
    被告於事故發生後，在犯罪還沒有被有偵查犯罪職權公務員
    發覺前，向到場處理警員坦承肇事並接受裁判，有道路交通
    事故肇事人自首情形紀錄表1份在卷可參（他卷第56頁），
    符合刑法第62條前段的自首要件，可以減輕被告的處罰。
二、量刑：
（一）審酌被告駕駛普通重型機車於道路，應謹慎注意、遵守交
      通安全規則，維護其他用路人的安全，竟疏未遵守轉彎車
      應暫停讓直行車先行的注意義務，不慎撞擊告訴人，造成
      告訴人受傷，非常值得加以譴責，幸好被告當場承認肇事
      ，最終又坦承犯行，稍稍節省了司法資源，由於告訴人的
      傷勢不算輕微，選擇有期徒刑作為刑罰種類應該是比較恰
      當的。
（二）一併考量被告沒有前科，於審理說自己高中畢業的智識程
      度，目前沒有工作，獨居的家庭經濟生活狀況，被告未禮
      讓直行車先行是車禍事故發生的原因，被告應該負完全責
      任，以及告訴人受到開放性骨折等不輕微傷害，被告又未
      與告訴人達成和解並賠償損害等一切因素，量處如主文所
      示之刑，並諭知如果易科罰金的話，應該如何進行折算的
      標準。
據上論斷，應依刑事訴訟法第299條第1項前段，判決如主文。
本案經檢察官許智鈞提起公訴，檢察官劉新耀到庭執行職務。
中　　華　　民　　國　　111 　年　　8 　　月　　31　　日
                  刑事第一庭  法　官  陳柏榮
上列正本證明與原本無異。
如不服本判決，應於判決送達後20日內敘明上訴理由，向本院提
出上訴狀 (應附繕本) ，上訴於臺灣高等法院。其未敘述上訴理
由者，應於上訴期間屆滿後20日內向本院補提理由書「切勿逕送
上級法院」。
                               書記官　王道欣　　　
中　　華　　民　　國　　111 　年　　8 　　月　　31　　日

附錄本案論罪科刑法條：刑法第284條
中華民國刑法第284條
因過失傷害人者，處1年以下有期徒刑、拘役或10萬元以下罰
金；致重傷者，處3年以下有期徒刑、拘役或30萬元以下罰金。